【裁判字號】    95,易,329
【裁判日期】    950802
【裁判案由】    竊盜等
【裁判全文】
臺灣臺中地方法院刑事判決               95年度易字第329號
公  訴  人  台灣台中地方法院檢察署檢察官
被      告  甲○○
被      告  丙○○
                    另案於台中看守所附設勒戒所
上列被告因竊盜等案件，經檢察官提起公訴（九十四年度偵字第
一五八四四號），本院判決如下：
    主  文
丙○○收受贓物，處有期徒刑肆月，如易科罰金，以參佰元折算
壹日。
甲○○無罪。
    犯罪事實及理由
壹、有罪部分
一、丙○○明知某年籍不詳者所持有之車牌號碼ＭＲ８－３３０
    號重型機車一輛係贓物（為陳勝義持有並使用中之丁○○所
    有，於民國九十四年五月二十九日六時許，在臺中縣沙鹿鎮
    ○○街九十四號前，遭不詳年籍者所竊取），竟仍於前揭機
    車遭竊後之某時，於不詳地點向該年籍不詳者收受該機車及
    供發動機車之鑰匙一支，供己騎乘使用。嗣於九十四年六月
    九日下午七時四十分許，丙○○在臺中縣梧棲鎮○○里○○
    路一○四號欲發動該機車騎乘時，為警查獲，並扣得鑰匙一
    支。
二、訊據被告丙○○固不諱言向他人收受前揭機車及鑰匙，並騎
    乘機車供己使用等情，惟矢口否認前揭收受贓物犯行，辯稱
    ：前揭機車係甲○○所使用，乙○○於九十四年六月九日上
    午約十點四十分許，因原所騎乘之乙○○之機車沒油，乃由
    乙○○向甲○○借得該機車，並於同日上午十一時許將該機
    車歸還甲○○，嗣又於同日下午六、七時許因乙○○之機車
    又沒油，乃由乙○○向甲○○再借機車欲回伊住處拿錢，嗣
    即為警查獲，伊見甲○○騎乘該機車約一星期，故認機車係
    甲○○所有，伊不知該機車係屬贓車云云。經查：
（一）前揭機車係由陳勝義持有並使用中之丁○○所有機車而於
      前揭時、地遭竊等情，業據證人陳勝義於警詢證述在卷（
      九十四年偵字第一五三四四號卷第七、八頁），並有車輛
      竊盜、車牌失竊資料個別查詢報表、贓物認領保管單各一
      份在卷可稽，足見上開機車確係他人失竊之贓物無訛。
（二）被告丙○○所辯前開機車係向被告甲○○收受一節不可採
      信（詳後述甲○○無罪部分），足認被告丙○○係另向某
      不詳年籍者收受該機車。次查前揭機車係屬九十一年出廠
      之機車，其外觀未有明顯破舊不堪之情形，且被告丙○○
      有騎乘使用等情，業據被告丙○○供承在卷，並有揭車輛
      查詢報表、相片二幀（同前偵卷第六十一頁），是前開機
      車既非老舊或不堪使用，外觀復無遭碰撞毀損之痕跡，顯
      具相當之經濟價值，苟非其來源不正，衡情該不詳年籍者
      應無將之任令被告丙○○騎用之可能。又扣案鑰匙一支並
      無一般機車鑰匙之橡膠頭，亦無機車廠牌之標示，為一金
      屬製祼身之鑰匙一節，業據本院當庭勘驗無訛，足見該機
      車鑰匙顯與一般正常使用之原廠鑰匙不符，且被告丙○○
      係既非年老或無相當智識之人，其向該年籍不詳者收受機
      車，自應於收受時索取行車執照或其他車籍資料，又該年
      籍不詳者所交付予被告丙○○之鑰匙復與一般機車鑰匙有
      異，被告丙○○對該機車之來源豈能無疑。
（三）綜上所述，被告丙○○主觀上對該機車係屬贓物顯有認識
      ，乃被告丙○○竟仍收受該機車予以騎用，被告丙○○有
      收受贓物之犯罪故意甚明。被告丙○○所辯，無非事後卸
      責之詞，委無足採，事證明確，其犯行堪予認定，應依法
      予以論科。
三、論罪科刑之理由
（一）被告丙○○行為時之刑法第四十一條第一項前段規定：「
      犯最重本刑為五年以下有期徒刑以下之刑之罪，而受六個
      月以下有期徒刑或拘役之宣告，因身體、教育、職業、家
      庭之關係或其他正當事由，執行顯有困難者，得以一元以
      上三元以下折算一日，易科罰金」，而被告丙○○行為時
      之易科罰金折算標準，修正前罰金罰鍰提高標準條例第二
      條前段（現已刪除）規定，就其原定數額提高為一百倍折
      算一日，則本件被告行為時之易科罰金折算標準，如以銀
      元三百元折算一日，經折算為新臺幣後，應以新臺幣九百
      元折算為一日。惟九十五年七月一日修正公布施行之刑法
      第四十一條第一項前段則規定：「犯最重本刑為五年以下
      有期徒刑以下之刑之罪，而受六個月以下有期徒刑或拘役
      之宣告者，得以新臺幣一千元、二千元或三千元折算一日
      ，易科罰金。」比較修正前後之易科罰金折算標準，以九
      十五年七月一日修正公布施行前之規定，較有利於被告蔡
      貽  ，則應依刑法第二條第一項前段，適用修正前刑法第
      四十一條第一項前段規定，定其折算標準。
（二）核被告丙○○所為，係犯刑法第三百四十九條第一項之收
      受贓物罪。爰審酌被告丙○○正值青年，收受贓物加以使
      用，僅助長竊盜歪風，更使被害人追索不易，犯後未賠償
      被害人之損害，飾詞諉過，無具體悔悟之情，惟所收受之
      贓物已由被害人領回等一切情狀，量處如主文所示之刑，
      並諭知易科罰金之折算標準。扣案鑰匙一支無證據證明係
      屬被告丙○○所有之物，亦非屬違禁物，爰不為沒收之諭
      知，併此敘明。
貳、無罪即被告甲○○部分
一、公訴意旨另略以：被告甲○○意圖為自己不法之所有，於九
    十四年五月二十九日六時許，竊取前揭ＭＲ８－３３０號重
    型機車得手後，供己代步之用。嗣於同年六月九日上午十時
    四十分許，在臺中縣梧棲鎮○○里○○路一○四號前，將該
    機車交付予丙○○使用。因認被告甲○○涉犯刑法第三百二
    十條第一項之竊盜罪嫌。
二、被告甲○○於偵查中堅決否認有上揭竊盜犯行。惟公訴人仍
    認被告犯嫌明確，並以證人即共同被告丙○○、證人乙○○
    之證詞為其論據。
三、按犯罪事實應依證據認定之，無證據不得認定犯罪事實；又
    不能證明被告犯罪者，應諭知無罪之判決，刑事訴訟法第一
    百五十四條第二項、第三百零一條第一項分別定有明文；且
    認定不利於被告之事實，須依積極證據，苟積極證據不足為
    不利於被告事實之認定時，即應為有利於被告之認定，更不
    必有何有利之證據，亦有最高法院三十年上字第八一六號判
    例可資參照。
四、訊據被告甲○○堅決否認有前揭竊盜犯行，辯稱：伊自己沒
    有機車可以騎乘，伊都是坐朋友的機車到臺中縣梧棲鎮○○
    里○○路一○四號即第五波網咖店，丙○○當天雖曾向伊借
    機車，惟伊回稱並無機車等語。經查：
（一）證人丙○○、乙○○均曾騎乘前揭贓車，嗣於九十四年六
      月九日下午七時四十分許，丙○○在臺中縣梧棲鎮○○里
      ○○路一○四號欲持上開鑰匙發動該機車騎乘時，為警當
      場查獲等情，業據證人丙○○、乙○○迭於警詢及檢察官
      偵訊中證述在卷，是證人丙○○為警查獲時既持有贓物，
      證人丙○○其持有贓物自有嫌疑係基於竊盜或收受贓物而
      來，從而證人丙○○為警查獲後是否能供述出交付機車予
      其者之年籍，自與證人丙○○偵查中所涉前揭犯嫌有相當
      之關連性，證人丙○○所供機車之來源一節與之自有相當
      之利害關係。
（二）證人丙○○於警詢證稱: 前揭機車係由伊與乙○○於九
      十四年六月九日上午十時四十分許向綽號「呆頭鵝」之甲○○借用，次於同日十九時四十分許，因伊與乙○○原騎
      乘之機車沒油，伊欲再向甲○○借用而在前揭網咖店等甲○○，惟等約二十餘分鐘未見甲○○，遂自己決定要再使
      用該機車，當時乙○○因怕甲○○找不到機車，有制止伊
      云云（同前偵卷第三十一至三十六頁），於本院證稱：「
      ... 下午六、七點時.... 我們又回到梧棲鎮的網咖找甲○○，我在外面沒有進去，乙○○進去，出來時他說甲○○在裡面睡著了，乙○○要我先騎甲○○的摩托車回家拿
      錢，因為乙○○的摩托車又沒有油了」、「機車都是乙○○去借的」、「為警查獲時甲○○在網咖內」等語（本院
      卷第六十五、一○一頁），是證人丙○○就伊有無向被告
      甲○○借機車、為警查獲前其或乙○○有無與甲○○接洽
      借用機車等情，所供前後已有不符，證人丙○○證詞之憑
      信性自有所疑。證人乙○○於警詢證稱：伊與丙○○於
      九十四年六月九日上午十時四十分向甲○○借得前揭機車
      ，警方查獲時綽號「呆頭鵝」之甲○○並不在場等語（同
      前偵卷第四十七頁），於本院證稱：「那天他（指丙○○
      ）進去網咖找朋友我在外面等，因為我摩扥車上有載東西
      ，我看見他在網咖裡面跟甲○○講話，出來後他就去摩托
      車那裡要騎查獲的那台摩托車，但他還沒有騎上去，那台
      摩托車怎麼來的我不知道，我也不知道他是不是跟甲○○
      借的」、「我在摩托車上只看到他（丙○○）把摩托車要
      牽出來的動作，有沒有拿鑰匙我不清楚，他有跟我講說他
      是跟甲○○借的」、「（問：後來晚上丙○○為何又要騎
      乘甲○○的機車？）因為丙○○要回家，我要去我家，不
      順路」等語（本院卷第九十五、九十六、九十九頁），經
      核證人丙○○、乙○○於本院就係由何人向甲○○借車一
      節，均互推係由對方所借用，且就為警查獲時丙○○何以
      要騎乘前揭機車所供亦有不符，參以被告甲○○於丙○○
      、乙○○為警獲時既在前揭網咖內，而丙○○騎乘該贓車
      涉及刑事責任，衡情丙○○、乙○○自應及時向警說明，
      要無於為警查獲及警詢時維護被告甲○○之必要。
五、綜上所述，證人丙○○所供機車之來源一節既與之有相當之
    利害關係，而證人丙○○、乙○○所為前揭之供述，復均係
    有利於己之證詞，且其於偵查及本院中所供復多有矛盾瑕疵
    可指，自不足為被告甲○○不利之認定。此外，其餘公訴人
    所舉證據，客觀上亦不足以證明被告甲○○有本件犯行，公
    對人所指被告甲○○之犯罪事實，仍有合理之懷疑存在，揆
    諸首開說明，因認被告甲○○犯罪尚屬不能證明，自應為其
    無罪之諭知。
據上論斷，應依刑事訴訟法第二百九十九條第一項前段、第三百
零一條第一項，刑法第二條第一項前段、第三百四十九條第一項
、修正前刑法第四十一條第一項前段，罰金罰鍰提高標準條例第
一條前段、修正前罰金罰鍰提高標準條例第二條，判決如主文。
中    華    民    國    95    年    8    月    2    日
                  刑事第二庭  審判長  法  官  林清鈞
                                      法  官  陳姵君
                                      法  官  郭書豪
上正本證明與原本無異。
如不服本判決，應於送達後十日內向本院提出上訴狀（須附繕本
），上訴於臺灣高等法院臺中分院。
中    華    民    國    95    年    8    月    2    日
                                      書記官  陳美虹
附錄論罪科刑法條
中華民國刑法第349條第1項：
收受贓物者，處三年以下有期徒刑、拘役或五百元以下罰金。


司法院資訊處製作；財團法人民間司法改革基金會備份。
